【裁判字號】    92,訴,754
【裁判日期】    920829
【裁判案由】    廢棄物清理法
【裁判全文】
臺灣彰化地方法院刑事判決                          九十二年度訴字第七五四號
    公  訴  人  臺灣彰化地方法院檢察署檢察官
    被      告  甲○○
右列被告因違反廢棄物清理法案件經檢察官提起公訴（九十一年度偵字第二四一九號
），本院判決如左：
    主      文
甲○○未依廢棄物清理法規定領有廢棄物清除、處理許可文件，從事廢棄物清除，累
犯，處有期徒刑壹年貳月。
    事      實
一、甲○○前曾因因違反水利法案件，經本院判處有期徒刑二月確定，於八十九年八
    月十日易科罰金執行完畢，仍不思悔改，明知未向彰化縣政府或行政院環境保護
    署委託之機關申請核發並領有廢棄物清除、處理許可證或核備文件，依法不得從
    事廢棄物之清除、處理行為，竟於民國（下同）九十二年四月十八日下午二時三
    十分許，在彰化縣員林鎮○○里○○路六十號前，駕駛未懸掛車牌之三輪式拼裝
    車，以每車次新台幣（下同）一千元之代價，向不知情之蕭金勇承攬清除、處理
    房舍修繕後產生之磚塊、混凝土塊及些許塑膠管（ＰＶＣ）、磁磚等一般事業廢
    棄物，欲前往不知情之地主所有位於彰化縣員林鎮○○路○段八十一巷五十九號
    旁空地傾倒，於九十二年四月十八日下午三時十五分許，途經彰化縣員林鎮○○
    路與惠來西街口時，為警會同彰化縣環境保護局人員當場查獲。
二、案經彰化縣警察局員林分局報告臺灣彰化地方法院檢察署檢察官偵查起訴。
    理     由
一、訊據被告甲○○固坦承於前揭時、地以每車次一千元之代價，向蕭金勇承攬清除
    、處理前開廢棄物，欲前往上揭地點傾倒途中，為警會同彰化縣環境保護局人員
    查獲之事實，惟矢口否認上開犯行，辯稱：當天伊載運磚塊、浴室拆卸之物，上
    開廢棄物係屬營建剩餘土方云云。經查，依內政部營建署「營建剩餘土方處理方
    案」，所指營建剩餘土方之種類，包括建築工程、公共工程及建築物拆卸工程施
    工所產生之剩餘泥、土、砂、石、磚、瓦、混凝土塊。惟不包括施工所附帶產生
    之金屬屑、玻璃碎片、塑膠類、木屑、竹片、紙屑、瀝青等廢棄物。本件被告甲
    ○○所承攬清除、處理之廢棄物包括磚塊、混凝土塊及些許塑膠管（ＰＶＣ）、
    磁磚等一般事業廢棄物，此有彰化縣環境保護局稽查隊環境稽查工作紀錄附卷可
    稽，並經被告甲○○於警詢及偵查中供述及證人蕭金勇之證述明確在卷，復有彰
    化縣環境保護局九十二年五月十九日彰環四字第０九二００一三二七０號函可憑
    ，已不符營建剩餘土方之種類，其行為違反廢棄物清理法之罪甚明，況其未依規
    定合法處理，欲傾倒棄置於彰化縣員林鎮○○路○段八十一巷五十九號旁空地，
    其上揭所辯，顯係卸責之詞，尚難採信。事證明確，其犯行應堪認定。
二、查行政院環保署於七十八年三月三十一日發布之公民營廢棄物清除處理機構管理
    輔導辦法第五條即規定：清除機構應取得廢棄物清除許可證，始得從事廢棄物清
    除之委託。末查，廢棄物清理法第二十二條第二項第四款之「清除」係指廢棄物
    之收集、運輸行為，貨車司機以貨車載運廢棄物即為非法清除廢棄物行為，有行
    政院環保署於八十九年一月十五日環署廢字第零零八二九八三號函可參，被告甲
    ○○駕駛未懸掛車牌之三輪式拼裝車運載廢棄物，即已該當廢棄物「清除」之犯
    行無疑。核被告所為係違反廢棄物清理法第四十六條第一項第四款之未依同法第
    四十一條第一項規定領有廢棄物清除許可文件，從事廢棄物清除罪。末查，被告
    前曾因因違反水利法案件，經本院判處有期徒刑二月確定，於八十九年八月十日
    易科罰金執行完畢，此有台灣彰化地方法院檢察署刑案資料查註紀錄表乙紙附卷
    可稽，其受此有期徒刑執行完畢後，五年以內再犯有期徒刑以上之罪，應依累犯
    規定加重其刑。爰審酌被告犯罪之動機、方法、所生危害暨犯後態度等一切情狀
    ，量處如主文所示之刑，以示懲儆。
據上論斷，應依刑事訴訟法第二百九十九條第一項前段，廢棄物清理法第四十六條第
一項第四款，刑法第十一條前段、第四十七條，判決如主文。
本案經檢察官陳茂亭到庭執行職務
中      華      民      國      九十二    年    八    月  二十九    日
                                臺灣彰化地方法院刑事第三庭
                                    法      官     施  坤  樹
右正本證明與原本無異。
如不服本判決，應於判決送達後十日內向本院提出上訴狀( 須附繕本 )。
                                    法院書記官     陳  文  俊
中      華      民      國      九十二    年    九    月    一      日
有下列情形之一者，處一年以上五年以下有期徒刑，得併科新臺幣三百萬元以下罰金
：
一、任意棄置有害事業廢棄物。
二、事業負責人或相關人員未依本法規定之方式貯存、清除、處理或再利用廢棄物，
    致污染環境。
三、未經主管機關許可，提供土地回填、堆置廢棄物。
四、未依第四十一條第一項規定領有廢棄物清除、處理許可文件，從事廢棄物貯存、
    清除、處理，或未依廢棄物清除、處理許可文件內容貯存、清除、處理廢棄物。
五、執行機關之人員委託未取得許可文件之業者，清除、處理一般廢棄物者；或明知
    受託人非法清除、處理而仍委託。
六、公民營廢棄物處理機構負責人或相關人員、或執行機關之人員未處理廢棄物，開
    具虛偽證明。
無許可文件，以經營廢棄物清除、處理為常業者，處三年以上十年以下有期徒刑，得
併科新臺幣九百萬元以下罰金。


司法院資訊處製作；財團法人民間司法改革基金會備份。
